臺灣高等法院刑事判決　　　　　　　　96年度上訴字第2310號
上　訴　人　臺灣桃園地方法院檢察署檢察官
被　　　告　乙○○
上列上訴人因被告偽造文書案件，不服臺灣桃園地方法院96年度
訴字第543號，中華民國96年3月30日第一審判決（起訴案號：臺
灣桃園地方法院檢察署95年度偵緝字第963號），提起上訴，本
院判決如下：
    主  文
原判決撤銷。
乙○○連續行使偽造私文書，足以生損害於他人，累犯，處有期
徒刑伍月，如易科罰金以銀元參佰元即新臺幣玖佰元折算壹日；
減為有期徒刑貳月又拾伍日，如易科罰金以銀元參佰元即新臺幣
玖佰元折算壹日。簽約日期90年4月6日之威獅國際股份有限公司
「專業能量屋買賣合約書」立合約書人乙方欄偽造「甲○○」之
署名壹枚沒收。
    事  實
一、乙○○於民國85年間曾因違反台灣地區與大陸地區人民關係
    條例案件，經台灣士林地方法院判處有期徒刑4月，得易科
    罰金確定，並於85年4月17日執行易科罰金完畢。猶不知悔
    改，其於90年2月初邀約甲○○合夥開店，經營能量屋等健
    康用品，兩人協議由乙○○負責出資租賃及裝潢店面，甲○
    ○出資購買機具產品，嗣乙○○於同年2月14日以購買機具
    為由，取得甲○○所出資之新臺幣（下同）70萬元，惟乙○
    ○遲遲未能交付所購買之機具，甲○○遂要求乙○○提出購
    買機具之契約書。詎乙○○竟基於行使偽造私文書概括犯意
    ，先於90年4月6日在台北市○○區○○街179號1樓，於威獅
    國際股份有限公司（下稱威獅公司）「專業能量屋買賣合約
    書」立合約書人乙方欄內，除簽署其本人姓名外，明知未經
    甲○○同意，冒用甲○○名義，偽簽甲○○之署名1枚，表
    示渠2人共同向威獅公司簽訂購買遠紅外線治療箱10台，金
    額80萬元之買賣合約書而偽造該買賣合約書私文書後，交付
    予威獅公司而行使之。迨於91年年初某日（詳細日期不詳）
    ，甲○○至台北縣三重市尋訪乙○○時，乙○○復基於同前
    行使偽造私文書之犯意，自其停放在三重市某路旁小客車內
    取出上開買賣合約書影印本，交付甲○○行使之，足以生損
    害於甲○○及威獅公司之利益。
二、案經甲○○訴由桃園縣政府警察局大溪分局報告臺灣桃園地
    方法院檢察署檢察官偵查起訴。
    理  由
一、上開事實，迭據被告乙○○於本院審理、準備程序、原審審
    理、準備程序坦承不諱，核與告訴人甲○○指述情節相符，
    並有上開偽造買賣合約書影本在卷足憑。足認被告自白核與
    事實相符，應屬可信。本案事證明確，被告犯行洵堪認定。
二、被告行為後，刑法之有關規定，業已修正，茲比較適用之。
(一)、被告行為後，刑法第56條連續犯之規定，業於94年1月7日修
    正公布刪除，並於95年7月1日施行，則被告之犯行，因行為
    後新法業已刪除連續犯之規定，此刪除雖非犯罪構成要件之
    變更，但顯已影響行為人刑罰之法律效果，自屬法律有變更
    ，依新法第2條第1項規定，比較新、舊法結果，仍應適用較
    有利於被告之行為時法律即舊法論以連續犯（最高法院95年
    第8次刑事庭會議決議參照）。
(二)、修正後刑法第47條雖將舊刑法修正限制為受有期徒刑之執行
    完畢，或一部之執行而赦免後，5年以內「故意」再犯有期
    徒刑以上之罪者，始成立累犯，但對本案被告「故意」犯行
    使偽造私文罪，並無所謂「有利或不利」之情形，自無適用
    刑法第二條第一項後段規定比較新舊法適用之問題（最高法
    院95年台上字第5589號判決採同一意旨），併予敘明。
三、查本件被告為回應甲○○要求，在與威獅公司簽約時，除在
    前開合約書內簽署自己姓名外，並冒用甲○○名義，於上述
    合約書內偽造甲○○署名1枚，係表示渠2人共同向威獅公司
    簽訂購買遠紅外線治療箱10台，金額80萬元買賣合約書，該
    合約書自屬私文書之一種，其分別交付威獅公司、甲○○，
    顯然對上開文書之內容有所主張，足生損害於甲○○及威獅
    公司之權利。核被告所為，係犯刑法第216條、第210條之行
    使偽造私文書罪。其偽造署押之行為，係偽造私文書之部分
    行為，偽造私文書後復持以行使，偽造之低度行為應為行使
    之高度行為所吸收，均不另論罪。被告先後2次行使偽造私
    文書犯行，其時間緊接，手段雷同，所犯又係構成要件相同
    之罪名，顯係基於概括犯意反覆為之，為連續犯，依行為時
    即修正前刑法第56條規定，應論以一罪，並依法加重其刑。
    公訴人雖未就被告偽造上開買賣合約書交給威獅公司而行使
    之犯行提起公訴，惟其此部分犯行，與被告偽造文書部分有
    高低度之關係，為起訴效力所及，本院自得併予審理，附此
    敘明。再被告於85年間曾因違反台灣地區與大陸地區人民關
    係條例案件，經台灣士林地方法院判處有期徒刑4月，得易
    科罰金確定，並於85年4月17日執行易科罰金完畢，有本院
    之被告前案紀錄表可考，其於5年內再故意犯本案之行使偽
    造私文書（偽造私文書係90年4月6日所犯），為累犯，應依
    修正後刑法第47條第1項之規定，再遞加重其刑。
三、原審以被告事證明確，予以論罪科刑，固非無見。惟原判決
    就被告前曾犯有違反台灣地區與大陸地區人民關係條例案
    件，經判處有期徒刑4月確定，並經執行在案，5年內再故意
    犯本案之行使偽造私文書犯行，原審未論以累犯，即有未洽
    。就被告犯行在96年4月24日之前，未及適用中華民國96
    年罪犯減刑條例第2條第1項第3款、第7條、第9條之規定，
    予以減刑，並諭知易科罰金之折算標準，尚有未洽。公訴人
    循告訴人之請求，以被告未與告訴人和解，犯後態度不佳，
    原審僅量處有期徒刑4月，似有輕判之虞云云。惟刑之量定
    乃事實審法院之職權，且被告於本院審理時，就告訴人所提
    起之附帶民事訴訟，與告訴人達成和解，有和解筆錄為憑，
    則公訴人循告訴人之請求，以未和解有輕判之虞云云，尚無
    足取。惟原判決既未論以被告累犯，並遞加重其刑及適用中
    華民國96年罪犯減刑條例予以被告減刑，即有未洽，而屬無
    可維持，應予撤銷改判。爰審酌被告犯罪動機、目的、手段
    、所生對告訴人之危害及犯後坦承犯行態度尚佳，且於本院
    審理時亦與告訴人達成民事和解，有和解筆錄可稽暨其智識
    程度等一切情狀，量處有期徒刑5月。
四、又按行為後法律有變更者，適用行為時之法律。但行為後之
    法律有利於行為人者，適用最有利於行為人之法律，刑法第
    2條第1項定有明文。被告於犯罪時之刑法第41條第1項前段
    規定：「犯最重本刑為5年以下有期徒刑以下之刑之罪，而
    受6個月以下有期徒刑或拘役之宣告，因身體、教育、職業
    、家庭之關係或其他正當事由，執行顯有困難者，得以1元
    以上3元以下折算1日，易科罰金」，又被告行為時之易科罰
    金折算標準，修正前罰金罰鍰提高標準條例第2條前段（現
    已刪除）規定，就其原定數額提高為1百倍折算1日，則被告
    行為時之易科罰金折算標準，應以銀元3百元折算1日，經折
    算為新臺幣後，應以新臺幣9百元折算為1日。惟95年7月1日
    修正公布施行之刑法第41條第1項前段則規定：「犯最重本
    刑為5年以下有期徒刑以下之刑之罪，而受6個月以下有期徒
    刑或拘役之宣告者，得以新臺幣1千元、2千元或3千元折算
    一日，易科罰金」，經比較修正前後之易科罰金折算標準，
    以95年7月1日修正公布施行前之規定，較有利於行為人，應
    依刑法第2條第1項前段，適用修正前刑法第41條第1項前段
    規定，定其易科罰金之折算標準。又被告犯行在96年4月24
    日之前，應適用中華民國96年罪犯減刑條例第2條第1項第3
    款、第7條之規定減其宣告刑之2分之1，再依同條例第9條及
    修正前罰金罰鍰提高標準條例第2條之規定，諭知易科罰金
    之折算標準。末查，被告冒用甲○○名義書立上開買賣合約
    書立合約書人欄偽造「甲○○」署名1枚，為偽造之署押，
    應依刑法第219條規定宣告沒收。
據上論斷，應依刑事訴訟法第369條第1項前段、第364條、第299
條第1項前段，刑法第2條第1項前段、第216條、第210條、第47
條第1項、第219條、修正前刑法第56條、第41條第1項前段，中
華民國96年罪犯減刑條例第2條第1項第3款、第7條、第9條，修
正前罰金罰鍰提高標準條例第2條，刑法施行法第1之1條，判決
如主文。
本案經檢察官呂文忠到庭執行職務。
中　　華　　民　　國　　96　　年　　8 　　月　　31　　日
 　　　　      　 刑事第十四庭   審判長法　官　 陳志洋
                                       法　官　 蔡聰明
                                       法　官　 林秀鳳
以上正本證明與原本無異。
如不服本判決，應於收受送達後十日內向本院提出上訴書狀，其
未敘述上訴之理由者並得於提起上訴後十日內向本院補提理由書
（均須按他造當事人之人數附繕本）。
                                       書記官   高士童
中　　華　　民　　國　　96　　年　　8 　　月　　31　　日
附錄：本案論罪科刑法條全文
中華民國刑法第210條
(偽造變造私文書罪)
偽造、變造私文書，足以生損害於公眾或他人者，處五年以下有
期徒刑。
中華民國刑法第216條
(行使偽造變造或登載不實之文書罪)
行使第二百十條至第二百十五條之文書者，依偽造、變造文書或
登載不實事項或使登載不實事項之規定處斷。
